【裁判字號】    89,易,30
【裁判日期】    890515
【裁判案由】    違反臺灣地區與大陸地區人民關係條例
【裁判全文】
臺灣花蓮地方法院刑事判決                        八十九年度易字第三號
    公  訴  人  臺灣花蓮地方法院檢察署檢察官
    被      告  甲○○
    選任辯護人  林武順
右列被告因違反台灣地區與大陸地區人民關係條例案件，經檢察官提起公訴（八十八
年度偵字第四三七三號，本院判決如左：
    主  文
甲○○留用大陸地區人民在台灣地區從事未經許可之工作，處罰金新台幣伍仟元，如
易服勞役以新台幣玖佰元（即銀元佰元）折算壹日。緩刑貳年。
    事  實
一、甲○○係花蓮市○○○路一七一號「藝育佳人美容店」之負責人，明知不得留用
    大陸地區人民在台灣地區從事未經許可或與許可範圍不符之工作，且明知于淑琴
    是以探親名義申請來台之大陸地區人民（來台探視其夫杜前雨，即甲○○之父）
    ，甲○○竟於民國八十八年十一月二十五日晚間某時許，未經許可留用于淑琴在
    前開美容店內擔任櫃檯看店之工作，僅提供生活費未付薪資。嗣於同日晚間二十
    二時許為警當場查獲。
二、案經花蓮縣警察局花蓮分局報請台灣花蓮地方法院檢察署檢察官偵查起訴。
    理  由
一、訊據被告甲○○固坦承于淑琴為大陸地區人民，為其繼母，於前開時點在其經營
    之美容店內為警查獲之事實，惟辯稱：于淑琴僅至店內找伊聊天，伊並未僱用于
    淑琴，警員臨檢時店內係由經理邵文臣負責，是警員叫在場之于淑琴到櫃檯內拿
    印章的云云。被告之選任辯護人之辯護意旨如附件辯護狀所載。
二、惟查：
  (一)右揭事實，已據被告於警訊中坦承大陸地區人民于淑琴為其繼母，以探親為由來
    台，八十八年十一月二十五日晚間二十二時許，留用于淑琴照料店內之事務，于
    淑琴並未支薪，伊每月付給其父新台幣三萬元，作為其父與于淑琴之生活費等情
    不諱，核與證人于淑琴於警訊時證述之情節相符（證人于淑琴證稱伊以探親為由
    來台，並以照料其夫眼疾申請延期至八十八年十二月十日止，伊有於前開時點至
    被告所開設之美容店幫忙看店等語），並有違反社會秩序維護法案件現場紀錄、
    警員報告書、中華民國台灣地區旅行證、花蓮縣政府營利事業登記證、戶籍謄本
    各一份、照片二張附卷可稽。
  (二)花蓮縣警察局花蓮分局警員於八十八年十一月二十五日晚間二十二時許，至被告
    經營之前開美容店內臨檢時，經表明臨檢並請負責人填寫紀錄並簽名時，係由于
    淑琴到櫃檯拿店章與警員接洽，並由于淑琴在現場紀錄上簽名，至於邵文臣雖有
    出面干預，但經警員盤查其身分，其先說是負責外場，後來又說是股東；警員並
    未指定要于淑琴進去櫃檯取印章等情，為證人即花蓮縣警察局豐川派出所主管乙
    ○於本院訊問時結證可參，依上開情節判斷，于淑琴應在該店內從事看顧櫃檯工
    作，始能知悉店內物品放置處所，並與警員接洽臨檢事宜。
  (三)大陸地區人民于淑琴雖為被告繼母，但係以探親為由來台，並為照顧其夫眼疾而
    申請延期獲准，已據于淑琴於警訊中證稱綦明，並為被告所明知。按大陸地區人
    民以探親為由進入台灣地區，自不能從事未經許可之工作，被告予以留用從事與
    探親範圍不符之櫃檯看店工作，已有違反法令規定之處，其確有留用大陸地區人
    民之事實，不因被留用者與之有姻親關係而能免責。本件事證明確，被告犯行洵
    堪認定。
三、核被告所為係違反台灣地區與大陸地區人民關係條例第十五條第四款之禁止規定
    ，應依同法第八十三條第一項處罰。又被告因與于淑琴有姻親關係，委請于淑琴
    幫忙看店並未支付薪資，且綜合全部卷證資料亦無客觀證據足資證明被告有支付
    薪資予于淑琴之事實，故被告應係留用于淑琴，非屬僱用，公訴人認被告係僱用
    于淑琴從事未經許可之工作，顯有未洽，惟因適用之法條並無錯誤，爰逕予更正
    之。爰審酌被告並無前科（有台灣高等法院被告全國前案紀錄表一份可參），其
    留用大陸地區人民期間不長，對國民就業機會影響有限，及其智識程度、犯罪後
    之態度等一切情狀，量處如主文所示刑，並諭知易服勞役之折算標準。末查被告
    前未曾受有期徒刑以上刑之宣告，此有前開刑案紀錄表一份足憑，其因一時失慮
    ，致觸刑章，本院認其經此刑之宣告後，應知警惕，並無再犯之虞，爰併予宣告
    緩刑貳年，以啟自新。
四、本案事證已明，被告尚聲請訊問證人邵文臣，欲證明警員臨檢時該美容店係由其
    看管，並未僱用于淑琴等情，惟邵文臣為被告所營指壓店內受僱於被告之經理，
    業據被告於警訊中自承在卷可參，本院認該證人與被告間有僱傭關係，難免為偏
    頗被告之證詞，核無必要，附此敘明。
據上論斷，應依刑事訴訟法第二百九十九條第一項前段，台灣地區與大陸地區人民關
係條例第十五條第四款、第八十三條第一項，刑法第十一條前段、第四十二條第二項
、第七十四條第一款，罰金罰鍰提高標準條例第二條，判決如主文。
中        華        民        國    八十九    年    五    月    十五    日
                                    臺灣花蓮地方法院刑事庭
                                        法  官  楊  碧  惠
右正本證明與原本無異。
如對本判決不服，應於送達後十日內，向本院提出上訴狀。（應抄附繕本）告訴人或
被害人如對於本判決不服者，應具備理由請求檢察官上訴，其上訴期間之計算係以檢
察官收受判決正本之日期為準。
                                        法院書記官
中      華      民      國       八 十 九     年     五    月    十九   日
附錄本判決論罪之法律條文：
臺灣地區與大陸地區人民關係條例第十五條第四款：
左列行為不得為之：
四、僱用或留用大陸地區人民在台灣地區從事未經許可或與許可範圍不符之工作。
臺灣地區與大陸地區人民關係條例第八三條第一項：
違反第十五條第四款或第五款規定者，處二年以下有期徒刑、拘役或科或併科新台幣
三十萬元以下罰金。


司法院資訊處製作；財團法人民間司法改革基金會備份。
